臺灣高雄地方法院刑事判決　　　　　　100年度審易字第779號
公　訴　人　臺灣高雄地方法院檢察署檢察官
被　　　告　劉旺昌
　　　　　　陳能通
　　　　　　緯利營造有限公司
兼　代表人　黃同利
被　　　告　昌玖營造有限公司
兼　代表人　陳文堂
共　　　同
選任辯護人　黃正男律師
被　　　告　信協土木包工業
兼　代表人　洪添丁
被　　　告　星鋒土木包工業
兼　代表人　顏旭星
被　　　告　卓菊花
上列被告因違反政府採購法案件，經檢察官提起公訴（99年度偵
字第11532 號），復經檢察官聲請法院改依協商程序而為判決如
下：
    主      文
劉旺昌共同犯政府採購法第八十七條第五項前段之妨害投標罪，
處有期徒刑肆月，如易科罰金，以新臺幣壹仟元折算壹日；又犯
政府採購法第八十七條第五項前段之妨害投標罪，處有期徒刑參
月，如易科罰金，以新臺幣壹仟元折算壹日。應執行有期徒刑柒
月，如易科罰金，以新臺幣壹仟元折算壹日。緩刑貳年，緩刑期
間向國庫支付新臺幣壹拾柒萬元。
陳能通共同犯政府採購法第八十七條第五項前段之妨害投標罪，
處有期徒刑肆月，如易科罰金，以新臺幣壹仟元折算壹日。緩刑
貳年，緩刑期間向國庫支付新臺幣壹拾萬元。
洪添丁犯政府採購法第八十七條第五項前段之妨害投標罪，處有
期徒刑肆月，如易科罰金，以新臺幣壹仟元折算壹日。緩刑貳年
，緩刑期間向國庫支付新臺幣壹拾萬元。
黃同利犯政府採購法第八十七條第五項後段之妨害投標罪，處有
期徒刑參月，如易科罰金，以新臺幣壹仟元折算壹日。緩刑貳年
，緩刑期間向國庫支付新臺幣柒萬元。
陳文堂犯政府採購法第八十七條第五項後段之妨害投標罪，處有
期徒刑參月，如易科罰金，以新臺幣壹仟元折算壹日。緩刑貳年
，緩刑期間向國庫支付新臺幣柒萬元。
顏旭星共同犯政府採購法第八十七條第五項後段之妨害投標罪，
處有期徒刑參月，如易科罰金，以新臺幣壹仟元折算壹日。緩刑
貳年，緩刑期間向國庫支付新臺幣柒萬元。
卓菊花共同犯政府採購法第八十七條第五項後段之妨害投標罪，
處有期徒刑參月，如易科罰金，以新臺幣壹仟元折算壹日。緩刑
貳年，緩刑期間向國庫支付新臺幣柒萬元。
緯利營造有限公司之代表人，因執行業務，犯政府採購法第八十
七條第五項後段之妨害投標罪，科罰金新臺幣肆萬元。
昌玖營造有限公司之代表人，因執行業務，犯政府採購法第八十
七條第五項後段之妨害投標罪，科罰金新臺幣肆萬元。
信協土木包工業之代表人，因執行業務，犯政府採購法第八十七
條第五項前段之妨害投標罪，科罰金新臺幣伍萬元。
星鋒土木包工業之代表人，因執行業務，犯政府採購法第八十七
條第五項後段之妨害投標罪，科罰金新臺幣參萬元。
    事實及理由
一(一)劉旺昌為高雄縣內門鄉（現改制為高雄市內門區，下同）鄉
    民代表會主席（第18屆）；陳能通則為其友人；黃同利為緯
    利營造有限公司（下稱緯利公司）實際負責人；陳文堂為劉
    旺昌之小舅子，且為昌玖營造有限公司（下稱昌玖公司）負
    責人；王育竹為陳文堂之妻。(1)陳能通於民國98年1 月間，
    知悉高雄縣內門鄉公所欲辦理「內東村鹽水埔往田寮主要道
    路崩坍災修工程（共2 處）（C2-17 ）」招標作業時，明知
    自己並不具投標資格，為能得標牟利，竟向劉旺昌求助，情
    商幫忙「借牌」事宜。陳能通、劉旺昌2 人因而共同基於意
    圖影響採購結果並獲取不當利益而借用他人名義及證件投標
    之犯意聯絡，由劉旺昌於98年1 月間投標前某時，帶領陳能
    通至黃同利高雄縣阿蓮鄉之住處，媒介黃同利予陳能通認識
    ，共同向黃同利商借緯利公司名義及證件，以參與上開採購
    案之投標。而黃同利則基於意圖影響採購結果並獲取不當利
    益容許陳能通借用緯利公司名義參加投標之犯意，於98年1
    月間投標前某時，在高雄市某處，提供緯利公司之營利事業
    登記證、公司大小章等物予陳能通。嗣即由陳能通至內門鄉
    公所購買標單，並由劉旺昌代墊標金，囑不知情之王育竹向
    郵局購買票據號碼0000000000-0號，面額為新臺幣（下同）
    32萬元之郵政匯票1 紙，作為緯利公司之押標金，再由劉旺
    昌填妥標價與標單，持之參與投標而行使。(2)另劉旺昌為降
    低流標及提高得標之機率，復基於意圖影響採購結果並獲取
    不當利益而借用他人名義及證件投標之犯意，於98年1 月間
    投標前某時，在高雄市某處，向陳文堂商借昌玖公司名義及
    證件，以參與上開採購案之投標（陪標）。而陳文堂則基於
    意圖影響採購結果並獲取不當利益容許劉旺昌借用昌玖公司
    名義參加投標之犯意，於98年1 月間投標前某時，在高雄市
    某處，提供昌玖公司之營利事業登記證、公司大小章等物予
    劉旺昌。嗣即由陳文堂至內門鄉公所購買標單，並由劉旺昌
    代墊標金，以合作金庫內門分行票據號碼AZ0000000 號，面
    額為31萬3 千元之本行支票1 紙，作為昌玖公司之押標金，
    再由陳文堂填妥標價與標單，持之參與投標而行使。嗣99年
    1 月20日開標後果由緯利公司得標，未得標之昌玖公司上開
    押標金則由劉旺昌代表領回。
  (二)洪添丁為信協土木包工業負責人；顏旭星則為星鋒土木包工
    業負責人；卓菊花為顏旭星之妻。洪添丁於98年1 月間，知
    悉高雄縣內門鄉公所欲辦理「內門鄉○○○○○道路災修工
    程（2 處）等4 件工程（C2-03  、C2-04 、C2-05 、C2-06
    ）、「內門鄉○○村○○○○○道路崩塌災修工程等3 件工
    程（C2-033、C2-034、C2-035）」及「三平村茅埔土壩災害
    修復工程（G1-103）」招標作業時，為降低流標及提高得標
    之機率，竟基於意圖影響採購結果並獲取不當利益而借用他
    人名義及證件投標之犯意，於98年1 月間投標前某時，在卓
    菊花高雄縣旗山鎮○○○路193 巷19號住處騎樓下，向卓菊
    花商借星鋒土木包工業名義及證件，以參與上開採購案之投
    標（陪標）。而卓菊花經告知洪添丁借牌之事而取得顏旭星
    之同意後，卓菊花與顏旭星即共同基於意圖影響採購結果並
    獲取不當利益容許洪添丁借用星鋒土木包工業名義參加投標
    之犯意，於98年1 月間投標前某時，在高雄市某處，提供星
    鋒土木包工業之營利事業登記證、大小章等物予洪添丁。嗣
    即由洪添丁至內門鄉公所購買標單，並於98年1 月17日購買
    3 張郵政匯票（號碼：0000000000-0、0000000000-0、
    0000000000-0，面額分別為8 萬5 千元、10萬7 千元、14萬
    8 千元) ，作為星鋒土木包工業投標前述工程之押標金，再
    由洪添丁填妥標價與標單，持之參與投標而行使。嗣上開3
    採購案分別於98年1 月19日、1 月20日、1 月23日開標，且
    果均由信協土木包工業得標。而後卓菊花並於退還押標金申
    請書簽名、蓋用星鋒土木包工業大小章，交由洪添丁領回未
    得標之星鋒土木包工業上開押標金。
二、證據名稱：
  (一)犯罪事實欄(一)之部分：
    (1)被告劉旺昌、陳能通、陳文堂、黃同利於警詢、偵查中及
      本院審理中之供述。
    (2)證人王育竹於警詢及偵查中之證述。
    (3)98年1月20日內門鄉公所開標紀錄表。
    (4)緯利公司退還押標金申請書影本1份。
    (5)王育竹郵政儲金簿及其日曆本影本。
    (6)緯利營造有限公司押標金郵政匯票影本。
    (7)合作金庫商業銀行內門分行98年6 月17日合金門字第9800
      00039 號函。
  (二)犯罪事實欄(二)之部分：
    (1)被告洪添丁、卓菊花、顏旭星於警詢、偵查中及本院審理
      中之供述。
    (2)98年1 月19日、20日、23日內門鄉公所開標紀錄表。
    (3)星鋒土木包工業退還押標金申請書影本。
    (4)星鋒土木包工業押標金郵政匯票影本。
三、本件被告業已認罪，並經辯護人協助，與檢察官於審判外達
    成協商之合意，其等合意內容為：被告願受科刑範圍如主文
    所載。經核被告劉旺昌上開犯罪事實欄(一)(1)、(2)所為、被告
    陳能通上開犯罪事實欄(一)(1)所為，及被告洪添丁上開犯罪事
    實欄(二)所為，均係犯政府採購法第87條第5 項前段之罪；被
    告黃同利犯罪事實欄(一)(1)之所為、被告陳文堂犯罪事實欄(一)
    (2)所為，及被告卓菊花、顏旭星上開犯罪事實欄(二)所為，則
    均係犯政府採購法第87條第5 項後段之罪。被告劉旺昌所犯
    上開2 罪，犯意各別，行為互殊，應予分論併罰。被告劉旺
    昌、陳能通2 人就上開犯罪事實欄(一)(1)之部分，有犯意聯絡
    與行為分擔；被告卓菊花、顏旭星2 人就上開犯罪事實欄(二)
    之部分，有犯意聯絡與行為分擔，均應分別論以共同正犯。
    另被告黃同利為緯利營造有限公司之代表人，陳文堂為昌玖
    營造有限公司之代表人，洪添丁為信協土木包工業之代表人
    ，顏旭星為星鋒土木包工業之代表人，既因執行業務，而違
    反上開之罪，則緯利營造有限公司、昌玖營造有限公司、信
    協土木包工業、星鋒土木包工業應依政府採購法第92條規定
    ，分別科以同法第87條第5 項所定之罰金刑。經查，上開協
    商合意內容並無刑事訴訟法第455 條之4 第1 項所列情形之
    一，檢察官聲請改依協商程序而為判決，本院爰不經言詞辯
    論，於協商合意範圍內為協商判決。
四、應適用之法條：刑事訴訟法第455 條之4 第2 項、第455 條
    之8 、第454 條第2 項，政府採購法第87條第5 項、第92條
    ，刑法第11條前段、第28條、第74條第1 項第1 款、第2 項
    第4 款、第41條第1 項前段、第51條第5 款。
五、本判決除有刑事訴訟法第454 條之4 第1 項第1 款於訊問程
    序終結前，被告撤銷協商合意或檢察官撤回協商聲請者；第
    2 款被告協商之意思非出於自由意志者；第4 款被告所犯之
    罪非第455 條之2 第1 項所定得以協商判決者；第6 款被告
    有其他較重之裁判上一罪之犯罪事實者；第7 款法院認應諭
    知免刑或免訴、不受理者情形之一，及違反同條第2 項「法
    院應於協商合意範圍內為判決；法院為協商判決所科之刑，
    以宣告緩刑或2 年以下有期徒刑、拘役或罰金為限」之規定
    者外，不得上訴。
本案經檢察官李英霆到庭執行職務。
中    華    民    國    100     年    5   月    12    日
                  刑事第十庭  法  官  王靖茹
以上正本證明與原本無異。
本判決不得上訴。
中    華    民    國    100     年    5   月    12    日
                              書記官  楊明月
附錄本案論罪科刑法條：
〈政府採購法第87條第5項〉
意圖影響採購結果或獲取不當利益，而借用他人名義或證件投標
者，處3 年以下有期徒刑，得併科新臺幣1 百萬元以下罰金。容
許他人借用本人名義或證件參加投標者，亦同。
〈政府採購法第92條〉
廠商之代表人、代理人、受雇人或其他從業人員，因執行業務犯
本法之罪者，除依該條規定處罰其行為人外，對該廠商亦科以該
條之罰金。